臺灣高等法院民事裁定　　　　　　　　　95年度抗字第1759號
抗告人　甲○○
上列抗告人因與相對人中和睦親公寓大廈管理委員會間區分所有
權人會議決議無效等事件，對於中華民國九十五年九月一日台灣
桃園地方法院九十四年度訴字第五三八號所為裁定，提起抗告，
本院裁定如下：
    主      文
抗告駁回。
抗告訴訟費用由抗告人負擔。
    理      由
一、原裁定意旨略以：「於民國（下同）九十二年六月間詹福田
    任期屆滿後，相對人並未再行改選，故詹福田、黃明源皆非
    相對人之法定代理人，法院業已限期命其補正，抗告人未遵
    期補正，其訴為不合法，應予駁回。」等語。
二、抗告意旨略以：「桃園縣政府函覆並未檢附相關文件送府核
    備，實際上並無相對人此組織，故中和睦親公寓大廈管理委
    員會（下稱中和管委會）即詹福田，原裁定雖已認定詹福田
    無法定代理人之資格，然詹福田仍未交出中和睦親公寓大廈
    管理委員會，詹福田仍為中和睦親公寓大廈管理委員會之唯
    一；於法中和睦親公寓大廈管理委員會無訴訟能力，但其並
    無法定代理人，為利本案之進行，依據民事訴訟法第五十一
    條之規定為相對人選任詹福田為特別代理人，代理訴訟行為
    ，以便訴訟進行。原裁定竟認為詹福田非合法的法定代理人
    而駁回抗告人在原法院之請求，顯非合法。」等語。
三、按原告或被告無訴訟能力，未由法定代理人合法代理者，審
    判長應定期間先命補正，如未遵期補正者，法院應以裁定駁
    回原告之訴。民事訴訟法第二百四十九條第一項第四款定有
    明文。再按管理委員、主任委員及管理負責人任期屆滿未再
    選任或有第二十條第二項所定之拒絕移交者，自任期屆滿日
    起，視同解任。公寓大廈管理條例第二十九條第四項亦定有
    明文。經查抗告人係以相對人中和管委會為被告，詹福田為
    法定代理人，於九十四年四月二十六日向原法院訴請確認會
    議決議無效，並請求相對人向桃園縣政府撤銷於九十一年六
    月二十四日所頒之報備證明。經查中和睦親公寓大廈於九十
    一年六月九日召集區分所有權人第一次會議，決議成立中和
    管委會，並由詹福田擔任主任委員等情，為兩造所不爭執。
    惟抗告人所提中和睦親大廈住戶規約訂明每年六月改選（管
    理委員會）主任、副主任等人員（見原法院卷第九二頁）；
    且詹福田亦陳稱略以：我是九十一年擔任主任委員，但於九
    十二年六月九日終止職務，現在沒有主任委員等語；抗告人
    亦自認無改選等上開事實，經核屬真實；是足認抗告人之所
    謂法定代理人詹福田，其擔任主任委員期限已於九十二年六
    月間屆滿，且未經改選連任，詹福田自任期屆滿日起，即視
    同解任。是抗告人於九十四年四月二十六日提起本案訴訟猶
    列詹福田為相對人之法定代理人，於法顯有不合。嗣原法院
    裁定定期命抗告人補正，抗告人亦以黃明源為相對人法定代
    理人而補正，並以其係相對人之成立發起人、中和睦親公寓
    大廈區分所有權人名冊之撰寫人及協助詹福田撰寫檢舉函、
    告發狀及公告等文件，又到院為詹福田作證等情事，證明黃
    明源為相對人之法定代理人云云。惟查中和睦親大廈住戶規
    約既訂明每年六月改選（管理委員會）主任、副主任等人員
    ，且自詹福田擔任主任委員之任期屆滿後，並未再改選等事
    ，已經認定如上；顯然訴外人黃明源並非由中和睦親公寓大
    廈區分所有權人會議決議選任或依其規約出任相對人之法定
    代理人（代表人）者，是抗告人自未合法補正。原裁定認抗
    告人未遵期補正，其訴為不合法，而將抗告人於原法院之訴
    駁回，於法並無不合。
四、至於抗告人主張略以：「桃園縣政府函覆並未檢送相關文件
    送府核備，故實際上並無相對人此組織，從而中和管委會即
    為詹福田。」云云，惟按公寓大廈管理條例所規定之各種報
    備規定，核其性質係屬於事實通知，核發准予報備之行政機
    關僅係依報備申請人所提之法定要求文件，並不經實質審查
    而加以存查，以此作為行政管理之用而已，並非就其所報備
    內容之效力加以確認或創設形成法律效力；且依公寓大廈管
    理條例第三十八條所示，相對人具有當事人能力，與自然人
    詹福田顯非同一；是抗告人上開主張應有誤會。又抗告人主
    張「為利本案之進行，依據民事訴訟法第五十一條之規定為
    相對人選任詹福田為特別代理人」云云，惟是否選任或選任
    何人為特別代理人，應由抗告人向本案受訴法院之審判長聲
    請，而選任之（參見民事訴訟法第五十一條），況抗告人於
    原法院並未有選任特別代理人之聲請，本院自無從對之加以
    斟酌。此外，抗告人所主張關於第一次區分所有權人會議無
    效及撤銷相對人之組織及註銷其公寓大廈管理組織報備證明
    之有無理由之陳述，經核屬本案實體問題，非審理本件程序
    事件之抗告法院所得實質斟酌。是抗告意旨執此指摘原裁定
    不當，求為廢棄，為無理由，應予駁回。
五、據上論結，本件抗告為無理由，爰裁定如主文。
中　　華　　民　　國　　96　　年　　 1　　月　　2 　　日
                    民事第三庭
                        審判長法　官   林敬修
　　　　　　　　    　　　　　法　官   張靜女
　　　　　　　　　　  　　　　法　官   藍文祥
正本係照原本作成。
本裁定除以適用法規顯有錯誤為理由，並經本院許可外，不得再
抗告。如提起再抗告，應於收受後10日內委任律師為訴訟代理人
向本院提出再抗告狀。並繳納再抗告費新台幣一千元。
中　　華　　民　　國　　96　　年　　1 　　月　　3 　　日
　　　　　　　　　　　　　　　書記官   顧倪淑貞
